最高法院刑事判決　　　　　　　　　　　　　　　九十一年度台上字第六三九四號
　　上　訴　人　台灣高等法院檢察署檢察官
　　上　訴　人
　　即　被　告　甲○○
右上訴人等因被告遺棄等罪案件，不服台灣高等法院中華民國八十九年四月十一日第
二審判決（八十九年度交上訴字第二二號，起訴案號：台灣桃園地方法院檢察署八十
八年度偵字第五三五號），提起上訴，本院判決如左：
    主  文
原判決關於遺棄部分撤銷，發回台灣高等法院。
其他上訴駁回。
    理  由
一發回部分
本件原判決認定上訴人即被告（下稱被告）甲○○於民國八十七年十二月二十日凌晨
二時許，駕駛車號ＬＧ｜九八三三號之自小客車，由桃園縣中壢市往龜山鄉方向行駛
，途經桃園市○○路與安東街口，本應注意車前人車狀況，隨時採取必要之安全措施
，依當時情況並無不能注意之情事，竟疏未注意，適有林義峰為賴玉琳所騎乘機車撞
倒在地（賴玉琳傷害部分未據告訴），於賴女打電話請救護車前來救護之際，為甲○
○所駕之前揭車輾過，致林義峰心肺受有重傷。甲○○於肇事後，明知林義峰身受重
傷，已為無自救力之人，依道路交通管理處罰條例第六十二條第一項規定，依法令有
應扶助之義務，而不為其生存所必要之扶助，竟為圖免民、刑事責任，駕車逃離現場
，且於被目擊者段祥瑞追上告知甲○○肇事，應返回現場處理，甲○○仍不予理會，
繼續駕車逃逸。林義峰雖經賴玉琳送醫救治，惟延至同日六時四十分許，仍因傷重不
治死亡。桃園縣警察局桃園分局則依目擊者所抄下之車號循線追查，並於同日五時許
，將甲○○逮捕歸案等情，因而撤銷第一審關於被告遺棄部分之判決，改判仍論處被
告對於無自救力之人，依法令應扶助而不為其生存所必要之扶助罪刑，固非無見。
惟查本件公訴人就被告遺棄部分，係起訴其犯刑法第二百九十四條之罪，未明被告
係犯該法條第一項之罪或第二項之罪（詳見起訴書記載），原判決論處被告犯該法條
第一項之罪，漏未明憑以認定被告所為觸犯該罪而不構成該法條第二項遺棄致人於
死罪之證據及理由，已有未洽；又被告曾於法院審理中辯稱：對於無自救力之人，負
有扶養或保護義務者，雖未盡其義務，而事實上尚有他人加以養育或保護，對於該無
自救力人之生命，並不發生危險者，即難成立遺棄罪；縱然被告未對林義峰盡保護之
責，但事實上尚有賴玉琳、段祥瑞、鍾明仁等人在現場為之救治、保護，對林義峰之
生命並不發生危險或加深其危險，難認被告應成立遺棄罪云云（見一審訴字卷第一三
七頁、第一三八頁及原審交上訴字卷第四十九頁、第五十頁辯護意旨狀之記載），此
項辯解為原判決所不採納，竟未明不予採納之理由，亦有判決理由尚欠完備之違誤
。檢察官及被告分別執以指摘原判決不當，尚非全無理由，應認原判決關於遺棄部分
，有撤銷發回更審之原因。
二駁回部分
按刑事訴訟法第三百七十六條所列各罪之案件，經第二審判決者，不得上訴於第三審
法院，法有明文。本件被告過失致人於死部分，原審係依刑法第二百七十六條第一項
論處罪刑，核屬刑事訴訟法第三百七十六條第一款之案件。依首開說明，既經第二審
判決，自不得上訴於第三審法院，檢察官及被告竟復提起上訴，顯為法所不許，應予
駁回。
據上論結，應依刑事訴訟法第三百九十五條前段、第三百九十七條、第四百零一條，
判決如主文。
中      華      民      國    九十一    年     十一     月     十四     日
                              最高法院刑事第十一庭
                                  審判長法官  呂  潮  澤
                                        法官  白  文  漳
                                        法官  陳  世  雄
                                        法官  孫  增  同
                                        法官  林  開  任
      右正本證明與原本無異
                                              書  記  官
中      華      民      國    九十一    年     十一     月     十九     日
